【裁判字號】    99,消債清,75
【裁判日期】    990809
【裁判案由】    清算事件
【裁判全文】
臺灣臺北地方法院民事裁定            99年度消債清字第75號
聲  請  人
即  債務人  甲○○
代  理  人  乙○○
上列聲請人與相對人華僑商業銀行股份有限公司等間因消費者債
務清理事件，本院裁定如下：
    主  文
債務人甲○○自中華民國九十九年八月九日中午十二時起開始清
算程序。
命司法事務官進行本件清算程序。
    理  由
一、按更生方案未依消費者債務清理條例第59條、第60條規定可
    決時，除有該條例第64條規定之情形外，法院應以裁定開始
    清算程序，消費者債務清理條例第61條定有明文。又法院開
    始清算程序之裁定，應載明其年、月、日、時，並即時發生
    效力，復為同條例第83條第1項所明定。
二、查本件債務人聲請更生，前經本院於民國98年8月10日以98
    年度消債更字第264號裁定開始更生程序在案，惟債務人所
    提之更生方案，經已申報無擔保及無優先債權人二分之一以
    上具狀表示不同意，而未能依消費者債務清理條例第60條規
    定獲得債權人會議之可決，此有本院98年度執消債更字第15
    5號案卷可稽，是本件更生方案並未經債權人可決。又依債
    務人於99年5月17日所提出之更生方案暨財產收入說明書所
    列報之每月必要支出為：三人之膳食費新臺幣（下同）9,00
    0元、交通費1,500元、租金支出12,000元、醫療費1,000元
    、扶養二人費用12,000元、退撫儲職金2,724元、健保費1,5
    34元，其中膳食費及扶養費部分，係針對前夫乙○○與其前
    妻所生，未經債務人收養之二名子女（參本院98年度執消債
    更字第155號案卷附98年12月11日調查筆錄），然債務人自
    身高達9,932,469元之債務尚未能清償，該二名子女亦有法
    定扶養義務人，實難認有何受債務人扶養權利可言。債務人
    所陳報之每月必要支出自應扣除該部分費用，避免債務人故
    意提高支出費用以減少還款成數之虞。再按消債條例之立法
    目的係在使不幸陷入經濟困境之人得以清理債務、重建生活
    ，並於清理過程中保有符合人性尊嚴之最低基本生活，而非
    維持債務人過去慣常之寬逸生活，故於評估債務人之清償債
    務能力時，不得由債務人任意主張其基本生活費用之數額，
    然債務人所列具之每月必要支出顯逾內政部主計處所公佈99
    年度臺北市每人每月最低生活標準14,614元，又參諸債務人
    陳報每月收入58,000元，卻僅願3個月清償57,000元，顯見
    其並無清償之誠意。又債務人所提更生方案清償成數僅占全
    體債務之13.8％，對債權人並非公允，則本件自不符合得由
    法院逕以裁定認可更生方案之要件。爰依上開規定裁定開始
    本件清算程序，並命司法事務官進行本件清算程序，爰裁定
    如主文。
中    華    民    國    99    年    8     月    9     日
              民事第二十二庭法      官  沈佳宜
以上正本係照原本作成。
本件裁定不得抗告。
本件裁定已於99年8月9日中午12時公告。
中    華    民    國    99    年    8     月    9     日
                            書  記  官  黃鈺玲

司法院資訊處製作；財團法人民間司法改革基金會備份。
